【裁判字號】    89,上易,495
【裁判日期】    890811
【裁判案由】    侵占
【裁判全文】
臺灣高等法院高雄分院刑事判決                    八十九年度上易字第四九五號
    上  訴  人
    即  被  告  甲○○
右上訴人因侵占案件，不服臺灣高雄地方法院八十八年度易字第三八三九號，中華民
國八十九年一月二十八日第一審判決（起訴案號：臺灣高雄地方法院檢察署八十八年
度偵字第二三一二號）提起上訴，本院判決如左：
    主  文
上訴駁回。
    事  實
一、甲○○與曾瀛勳係朋友關係，於民國八十五年七月上旬某日，因有曾瀛勳交付以
    如濟興業有限公司（負責人邱金助）為發票人，華僑銀行三重分行為付款人，到
    期日八十五年八月十五日，票號ＡＡ0000000號，面額新台幣（下同）三
    十萬元，及同發票人、付款人，到期日八十五年九月二十五日，票號ＡＡ000
    0000號，面額二十萬元之支票各一紙，委託甲○○調借現金，甲○○遂於八
    十五年七月十五日持上開面額三十萬元支票向乙○○調借，預扣利息後調得二十
    九萬一千元，甲○○復於同年七月下旬某日，持上開面額二十萬元支票向乙○○
    調現，因乙○○亦無現金，乙○○遂帶甲○○至台北市○○區○○路一段六二之
    一號樓下找黃麗珠，由甲○○以該二十萬元支票轉而向黃麗珠調現，預扣利息一
    個月半九千元後（月利三分），調得十九萬一千元，二紙支票共計調得四十八萬
    二千元，詎甲○○於調得上開款項後，向曾瀛勳宣稱僅二十萬元支票有調現並交
    付曾瀛勳二十萬元，其餘二十八萬二千元予以侵佔入己。嗣上開二紙支票屆期退
    票，經乙○○追償後，始知上情。
二、案經被害人乙○○訴由臺灣高雄地方法院檢察署檢察官偵查起訴。
    理  由
一、訊據上訴人即被告甲○○矢口否認有上開侵占犯行，辯稱：曾瀛勳除交付上開二
    紙支票請伊調現外，並另交付一紙到期日為八十五年十月份之二十萬元支票請伊
    調現，伊持上開三十萬元支票於八十五年七月十五日向乙○○調借僅得款二十萬
    元，並言明等支票兌現後，再結算利息算帳，伊將該二十萬元交給曾瀛勳；上開
    到期日八十五年九月二十五日之二十萬元支票，伊於八十五年七月下旬持之向乙
    ○○調借，預扣利息後調借得款十二萬元；另外一紙到期日八十五年十月份之二
    十萬元支票，係向高雄友人李龍旗調借，並直接由李龍旗匯款給曾瀛勳，上開向
    乙○○調得之十二萬元，係用以支付向李龍旗調借二十萬元之本息，伊無侵占所
    調借之款項，退步言之，縱認被告有此犯行，亦與高雄高分院八十八年上更二字
    第六一號被告遭判處有期徒刑三年十月確定判決，有裁判上一罪之關係，應為該
    確定判決效力所及云云。惟查：
（一）右開事實，業據被害人乙○○於偵查中指訴：「被告持三十萬元支票，於八十
      五年七月十五日向我調現，我開現金支票二十九萬一千元給他去領現金，九千
      元是預扣利息，二十萬元支票是七月下旬來向我調，我帶他向黃麗珠調，預扣
      三分利息一個半月，因為票期是一個半月左右」（偵查卷第六四頁）等情綦詳
      ，核與證人曾瀛勳於偵查中證稱：「我拿三十萬元及二十萬元支票各一張請被
      告調現，只有調到二十萬元現金，．．，我已清償被告十五萬四千元，二張支
      票被告拿去後都沒還我」（偵查卷第四十九頁正、反面）等語相符，並有支票
      三紙、退票理由單二紙在卷可稽。
（二）被告雖辯稱上開三十萬元支票於八十五年七月十五日向乙○○調借僅得款二十
      萬元，並言明等支票兌現後，再結算利息算帳等語，惟此與乙○○陳稱該支票
      調借得款二十九萬一千元等語不符，本院審酌乙○○提出交付予被告之現金支
      票記載：「發票人係陸源建設開發股份有公司，負責人乙○○，發票日八十五
      年七月十五日，面額二十九萬一千元」（偵查卷第六六、六七頁），該面額二
      十九萬一千元支票背面領款人欄並有被告甲○○簽名背書等情，應認乙○○陳
      稱實際借款金額支付二十九萬一千元係為真實，是被告所辯三十萬元支票僅借
      得二十萬元等語，尚難採信。
（三）證人黃麗珠經原審囑託土林地方法院訊問，其到庭具結證稱：「八十五年間，
      被告與乙○○開一部車到我內湖家樓下，拿一張支票向我調借，因我不認識被
      告，係透過乙○○介紹借被告二十萬元，乙○○並在支票後面背書。借款係三
      分利，有先扣利息，實際支付十九萬多元，借款時有說若跳票，乙○○要負責
      ，後來該支票退票，二十萬元係由乙○○清償」等情明確，參以該二十萬元支
      票背面，亦確有被告甲○○、乙○○、黃麗珠簽名等情，證人黃麗珠上開證詞
      ，應堪採信。被告所辯該紙二十萬元支票僅調借得款十二萬元，與上開證據不
      符，尚難採認。
（四）被告雖辯稱曾瀛勳有另外交付一紙到期日八十五年十月份之二十萬元支票，伊
      持該支票向高雄友人李龍旗調借，並直接由李龍旗匯款給曾瀛勳，上開向乙○
      ○調得之十二萬元，係用以支付向李龍旗調借二十萬元之本息等語，曾瀛勳雖
      坦承於八十五年十月間曾另外委託被告調借二十萬元（偵查卷第五十頁背面）
      一情，惟自證人李龍旗、李陳麗琴（即李龍旗之妻）於原審審理時到庭具結證
      稱：「八十五年間被告有向我們調票，金額約十八萬多，我們直接匯款去三重
      ，被告是向我們週轉，中間並無清償利息或本金，後來支票退票，經催討一年
      多，被告才將本息清償」（原審卷第二五、二六頁）等語，及原審調取李陳麗
      琴於泛亞商業銀行之帳戶資料記載，李陳麗琴係八十五年十月二日提款十八萬
      元現金（原審卷第六二頁）等情觀之，被告自八十五年十月二日向李龍旗借得
      十八萬元，於一年多後清償前，期間並未支付任何之本息予李龍旗，而被告係
      八十五年七月間即分二次經由乙○○處調借得款共四十八萬二千元，是被告所
      辯其向乙○○調得之十二萬元，當時係用以支付向李龍旗調借二十萬元之本息
      ，顯非事實。至被告於持曾瀛勳交付之面額二十萬元支票向李龍旗借款一年多
      後，代曾瀛勳清償該筆二十萬元借款一情，即縱屬實，因本院並無認定被告有
      侵占此筆實際僅借得之十八萬元款項，此代曾瀛勳清償行為，核與先前已成立
      之侵占犯行無涉。
（五）被告另涉偽造文書、詐欺等罪，經本院八十八年度上更二字第六一號判處被告
      有期徒刑三年十月確定，有本院被告全國前科查註紀錄表及該刑事判決書卷附
      可按，而本件被告係犯侵占罪，核與前開確定判決所認定偽造文書詐欺取財之
      犯罪事實，並無裁判上一罪之關係，自非該確定判決效力所及，被告此部份主
      張，容有誤會。
（五）綜上所論，被告所辯要屬卸責之詞，殊無可採，其事證明確，犯行堪以認定。
二、核被告所為係犯刑法第三百三十五條第一項之侵占罪。
三、原審因而適用刑法第三百三十五條第一項，罰金罰鍰提高標準條例第一條前段，
    並審酌被告與被害人乙○○、曾瀛勳原係朋友關係，竟藉委託調款週轉之機會侵
    占他人款項，及本件犯罪所生之損害、被告犯罪後態度等一切情狀，量處有期徒
    刑六月。經核原判決認事用法，並無不合，量刑亦甚妥適，被告上訴意旨，否認
    犯罪，指摘原判決不當，為無理由，應予駁回。
據上論斷，應依刑事訴訟法第三百六十八條，判決如主文。
本案經檢察官林炎昇到庭執行職務。
中    華    民    國     八十九     年       八       月     十一       日
                              臺灣高等法院高雄分院刑事第八庭
                                  審判長法官  郭雅美
                                        法官  張盛喜
                                        法官  莊飛宗
右正本證明與原本無異。
不得上訴。
                                      書記官  張宗芳
中    華    民    國     八十九     年       八       月     十五       日
附錄：本判決論罪科刑法條全文
刑法第三百三十五條第一項：
意圖為自己或第三人不法之所有，而侵占自己持有他人之物者，處五年以下有期徒刑
、拘役或科或併科一千元以下罰金。
                                                                        Ｂ


司法院資訊處製作；財團法人民間司法改革基金會備份。
